ACORDAO-COMPLETO-2434265

ACÓRDÃO 2826/2020 ATA 40/2020 - PLENÁRIO

VISTOS, relatados e discutidos estes autos que cuidam de Solicitação do Congresso Nacional, encaminhada a este Tribunal por meio do Ofício 03/2018/CFFC-P, de 04/04/2018, do então Presidente da Comissão de Fiscalização Financeira e Controle da Câmara dos Deputados (CFFC/CD) , Exmo. Sr. Deputado Federal Roberto de Lucena (comissão atualmente presidida pelo Exmo. Sr. Deputado Federal Léo Motta) , após aprovação da Proposta de Fiscalização e Controle 116/2017, de autoria do Exmo. Sr. Deputado Federal Jorge Solla, que requer a este Tribunal a fiscalização e controle para verificar a compra feita pelo Ministério da Saúde do medicamento Eritropoetina (Alfaepoetina) por dispensa de licitação;
ACORDAM os Ministros do Tribunal de Contas da União, reunidos em Sessão Plenária, diante das razões expostas pelo Relator, em:
9.1. considerar a presente Solicitação do Congresso Nacional integralmente atendida, com fulcro no art. 14, inciso IV, e 17, inciso II, da Resolução-TCU 215/2008, e diante do julgamento de mérito do TC Processo 011.645/2018-0 (Acórdão 2977/2018-TCU-Plenário, da relatoria do Ministro Augusto Nardes) e do TC Processo 014.687/2017-8 (Acórdão 2401/2020-TCU-Plenário, da relatoria do Ministro Augusto Sherman Cavalcanti) , e do envio dessas deliberações à Comissão de Fiscalização Financeira e Controle da Câmara dos Deputados;
9.2. levantar o sobrestamento dos presentes autos, com fulcro no art. 157 do Regimento Interno do Tribunal de Contas da União c/c art. 47, §3º, da Resolução-TCU 259/2014;
9.3. encaminhar cópia deste Acórdão à presidência da Comissão de Fiscalização Financeira e Controle da Câmara dos Deputados, bem como ao Deputado Federal Fernando Rodolfo, Relator da PFC 116/2017 na Comissão de Fiscalização Financeira e Controle da Câmara dos Deputados (CFFC/CD) ; e ao Deputado Federal Jorge Solla, autor da PFC 116/2017, destacando que o relatório e o voto que fundamentam a deliberação ora encaminhada podem ser acessados por meio do endereço eletrônico www.tcu.gov.br/acordaos;
9.4. arquivar o presente processo, com base no art. 169, inciso V, do Regimento Interno do TCU.

Solicitação do Congresso Nacional em que se requer ato de fiscalização e controle para verificar a regularidade de compra emergencial do medicamento Eritropoietina (Alfapoetina).

Instituto de Tecnologia em Imunobiológicos (Bio-Manguinhos/Fiocruz); Ministério da Saúde (MS).

3. Interessados/Responsáveis: não há.

13.1. Ministros presentes: Ana Arraes (na Presidência), Walton Alencar Rodrigues, Benjamin Zymler, Augusto Nardes (Relator), Aroldo Cedraz, Raimundo Carreiro, Bruno Dantas e Vital do Rêgo.
13.2. Ministros-Substitutos presentes: Augusto Sherman Cavalcanti, Marcos Bemquerer Costa, André Luís de Carvalho e Weder de Oliveira.

AUGUSTO NARDES

Transcrevo a seguir, nos termos do art. 1º, § 3º, inciso I, da Lei nº 8.443/1992, a instrução lavrada no âmbito da Secretaria de Controle Externo da Saúde (SecexSaúde) (peça 39) , cujas conclusões e encaminhamentos contaram com a anuência do corpo diretivo daquela unidade técnica (peças 40 e 41) .
"INTRODUÇÃO
Trata-se de Solicitação do Congresso Nacional - SCN, de 4/4/2018 (peça 1) , por meio da qual o Exmo. Sr. Roberto de Lucena, Presidente da Comissão de Fiscalização Financeira e Controle da Câmara dos Deputados encaminha a Proposta de Fiscalização e Controle-PFC 116/2017, de 4/4/2018, (peça 1, p. 1) .
O documento encaminhado, de autoria do Deputado Jorge Solla, requer do Tribunal de Contas da União que seja realizado 'ato de fiscalização e controle para verificar compra emergencial pelo Ministério da Saúde, do medicamento Eritropoietina (Alfapoetina) da China'.
HISTÓRICO
Após a instrução preliminar (peça 5) , o TCU decidiu por meio do Acórdão 1460/2018-TCU-Plenário (peça 8) , da Relatoria do Ministro Augusto Nardes, conhecer da solicitação, considerando-a parcialmente atendida. Ainda, sobrestou a apreciação do processo até a decisão de mérito dos processos TC Processo 014.687/2017-8 e TC Processo 011.645/2018-0, cujos resultados são necessários ao integral cumprimento desta solicitação, com fundamento no art. 47 da Resolução-TCU 259/2014, c/c o art. 6º, inciso I, da Resolução-TCU 215/2008.
Posteriormente, por meio da instrução à peça 14, foi proposta a prorrogação, por noventa dias, do prazo para atendimento da presente Solicitação do Congresso Nacional, com fulcro no art. 15, § 2º, da Resolução TCU 215/2008, que foi deferido, conforme consta do Acórdão 2417/2018-TCU-Plenáriolenário (peça 16) , da relatoria do Ministro Augusto Nardes.
À referida deliberação, seguiu-se requerimento de informações sobre o andamento e previsão de conclusão pelo TCU da Proposta de Fiscalização e Controle 116/2017, nos termos do Ofício Gab. Fernando Rodolfo, protocolizado no Tribunal em 22//2019 (peça 18) .
Em síntese, a requisição do Exmo. Sr. Deputado Federal Fernando Rodolfo, Relator da PFC nº 116/2017 na CFFC/CD, versou sobre a necessidade de posicionamento do TCU sobre:
a observância da urgência atribuída aos processos referentes a solicitações oriundas do Congresso Nacional, estabelecida pelos arts. 159, inciso I, e 231, do Regimento Interno do TCU, que teria tramitação preferencial, considerando o sobrestamento até decisão de outros processos; e ainda, em vista do disposto no art. 15, inciso II e § 1°, da Resolução-TCU 215/2008, que trata do prazo para o atendimento de solicitações do Congresso Nacional;
justificativa para a deliberação de prorrogação por 90 dias do processo no Acórdão 2.417/2018, considerando o disposto no art. 143, § 4º, inciso III, do Regimento Interno do TCU, que veda a inclusão de processo decorrente de Solicitação do Congresso Nacional para deliberação em 'relação'; e
previsão para conclusão dos trabalhos relativos ao processo TC Processo 011.242/2018-3, decorrente da PFC 116/2017, considerando a prioridade atribuída às solicitações do Congresso Nacional, considerando a necessidade de submeter Relatório Final à Comissão de Fiscalização Financeira e Controle - CFFC / Câmara dos Deputados.
Desta feita, a resposta do TCU decorreu do Acórdão 2867/2019-TCU-Plenário (peça 19) , da relatoria do Ministro Augusto Nardes, onde reafirmou à autoridade requisitante o sobrestamento desta SCN até decisão de mérito dos processos TC Processo 014.687/2017-8 e TC Processo 011.645/2018-0, cujos resultados são necessários ao integral cumprimento desta solicitação; explicitou as justificativas para a prorrogação do prazo por meio do Acórdão 2417/2018-TCU-Plenário (v. item 4 acima) ; e se manifestou quanto à previsão de conclusão dos trabalhos inerentes a estes autos, informando que 'o objeto da PFC 116/2017 será atendido no âmbito de representação e de auditoria em curso neste Tribunal, objetos dos processos TC Processo 014.687/2017-8 e TC Processo 011.645/2018-0, sendo a previsão de apreciação, no mérito, de tais processos, pelo Plenário do Tribunal, para o primeiro quadrimestre de 2020'.
Passo subsequente às comunicações processuais pertinentes, os autos foram objeto de nova manifestação da Unidade Técnica (peça 28) , após a qual o Tribunal deliberou por meio do Acórdão 733/2020-TCU-Plenário (peça 29) , da relatoria do Ministro Augusto Nardes, no sentido de 'prorrogar o prazo para atendimento integral da presente solicitação até o segundo quadrimestre do ano de 2020, nos termos do art. 15, inciso II, da Resolução TCU 215/2008'.
EXAME TÉCNICO
A despeito das diversas manifestações colegiadas no âmbito deste processo (peças 8, 16, 19 e 29) , a situação persistente dos autos resume-se no seu sobrestamento até a decisão de mérito dos processos TC Processo 014.687/2017-8 e TC Processo 011.645/2018-0, cujos resultados se mostraram necessários ao integral cumprimento desta solicitação, com fundamento no art. 47 da Resolução-TCU 259/2014, c/c o art. 6º, inciso I, da Resolução-TCU 215/2008, haja vista que o objeto da PFC 116/2017 será atendido no âmbito de representação e de auditoria em curso neste Tribunal, objetos dos dois processos em comento, conforme deliberou o Tribunal no item 9.1.4 do já citado Acórdão 2867/2019-TCU-Plenário.
Quanto ao TC Processo 011.645/2018-0, houve o julgamento de mérito por meio da prolação do Acórdão 2977/2018-TCU-Plenário, da relatoria do Ministro Augusto Nardes, notificado ao Congresso Nacional por meio do Ofício 3306/2018-TCU/SECEX-RJ, de 19/12/2018 (peças 289 e 294 do TC Processo 011.645/2018-0) . Posteriormente, por meio do Acórdão 942/2019-TCU-Plenário (peça 1140 do TC Processo 011.645/2018-0) , da relatoria do Ministro Augusto Nardes) , o Tribunal deliberou no sentido de 'deferir o pedido formulado pelo Ministério da Saúde, prorrogando por mais 10 (dez) dias o prazo estipulado no subitem 9.5 do Acórdão 2977/2018-TCU-Plenário', que passou a ser o dia 18/4/2019.
Nos mesmos autos, o TCU ainda prolatou o Acórdão 538/2020-TCU-Plenário (peça 1169 do TC Processo 011.645/2018-0) , também da relatoria do Ministro Augusto Nardes, oportunidade em que decidiu rejeitar em parte as razões de justificativas apresentadas pelos Srs. Akira Homma e Artur Roberto Couto, diretores do Instituto de Tecnologia em Imunobiológicos da Fundação Oswaldo Cruz, no período de 2001 a 2009 e 2009 a 2018, respectivamente, aplicando-lhes, individualmente, com fundamento no art. 56 da Lei 8.443/1992 c/c art. 250, § 2º, do RI/TCU, a multa prevista no art. 58, inciso II, da Lei 8.443/1992 c/c o art. 268, inciso II, do RI/TCU, no valor de R$ 64.920,00.
Já com relação ao TC Processo 014.687/2017-8, algumas situações contribuíram para a necessidade de prorrogação do prazo de atendimento da Solicitação do Congresso Nacional, tendo em vista o desenrolar dos trabalhos no âmbito da Representação constante daqueles autos. No entanto, posteriormente, em Sessão de 9/9/2020, ocorreu o julgamento de mérito, tendo sido prolatado o Acórdão 2401/2020-TCU-Plenário, da relatoria do Ministro Augusto Sherman Cavalcanti (peça 36, correspondente à peça 401 do TC Processo 014.687/2017-8) . Referido processo encontra-se no sistema e-TCU, nesta data, na fase de expedição de comunicações processuais da deliberação em comento.
Desse modo, considerando a prolação das deliberações de mérito dos processos TC Processo 014.687/2017-8 e TC Processo 011.645/2018-0, conforme expresso nos parágrafos 9 a 12 acima, e considerando que o Tribunal deliberou no item 9.1.4 do já citado Acórdão 2867/2019-TCU-Plenário que o objeto da PFC nº 116/2017 seria atendido no âmbito de representação e de auditoria em curso neste Tribunal, objetos dos dois processos em comento, considera-se, nos termos do art. 14, inciso IV, e 17, inciso II, da Resolução TCU 215/2008, integralmente atendida a presente Solicitação do Congresso Nacional, razão pela qual propõe-se, com fulcro no art. 157 do Regimento Interno/TCU c/c art. 47, § 3º, da Resolução-TCU 259/2014, que seja levantado o sobrestamento do presente processo.
CONCLUSÃO
Trata-se de Solicitação do Congresso Nacional - SCN, de 4/4/2018, por meio da qual o Exmo. Sr. Roberto de Lucena, Presidente da Comissão de Fiscalização Financeira e Controle da Câmara dos Deputados encaminha a Proposta de Fiscalização e Controle-PFC 116/2017, de 4/4/2018 (item 1) .
Por meio do Acórdão 1460/2018-TCU-Plenário (peça 8) , da Relatoria do Ministro Augusto Nardes, o Tribunal decidiu conhecer da solicitação, considerando-a parcialmente atendida. Ainda, sobrestou a apreciação do processo até a decisão de mérito dos processos TC Processo 014.687/2017-8 e TC Processo 011.645/2018-0, cujos resultados são necessários ao integral cumprimento desta solicitação, com fundamento no art. 47 da Res/TCU 259/2014, c/c o art. 6º, inciso I, da Res/TCU 215/2008 (item 3) .
Conforme ficou assente, o Tribunal deliberou no item 9.1.4 do já citado Acórdão 2867/2019-TCU-Plenário, que o objeto da PFC nº 116/2017 seria atendido no âmbito de representação e de auditoria em curso neste Tribunal, objetos dos dois processos em comento (itens 7 e 9) .
Quanto ao TC Processo 011.645/2018-0, houve o julgamento de mérito por meio da prolação do Acórdão 2977/2018-TCU-Plenário, da relatoria do Ministro Augusto Nardes, notificado ao Congresso Nacional por meio do Ofício 3306/2018-TCU/SECEX-RJ, de 19/12/2018 (itens 10 e 11) .
No que tange ao TC Processo 014.687/2017-8, em Sessão de 9/9/2020, ocorreu o julgamento de mérito, tendo sido prolatado o Acórdão 2401/2020-TCU-Plenário, da relatoria do Ministro Augusto Sherman Cavalcanti. Referido processo encontra-se no sistema e-TCU, nesta data, na fase de expedição de comunicações processuais da deliberação em comento (item 12) .
Desse modo, à vista da prolação das deliberações de mérito dos processos TC Processo 014.687/2017-8 e TC Processo 011.645/2018-0, considera-se, nos termos nos termos do art. 14, inciso IV, e 17, inciso II, da Resolução TCU 215/2008, integralmente atendida a presente Solicitação do Congresso Nacional, razão pela qual propõe-se, com fulcro no art. 157 do Regimento Interno/TCU c/c art. 47, § 3º, da Resolução/TCU 259/2014, que seja levantado o sobrestamento do presente processo (item 13) .
PROPOSTA DE ENCAMINHAMENTO
Pelo exposto, submete-se o presente processo à consideração superior, propondo:
com fulcro no art. 14, inciso IV, e 17, inciso II, da Resolução TCU 215/2008, e diante do julgamento de mérito do TC Processo 011.645/2018-0 (Acórdão 2977/2018-TCU-Plenário, da relatoria do Ministro Augusto Nardes) e do TC Processo 014.687/2017-8 (Acórdão 2401/2020-TCU-Plenário, da relatoria do Ministro Augusto Sherman Cavalcanti) , considerar a presente Solicitação do Congresso Nacional integralmente atendida;
com fulcro no art. 157 do Regimento Interno do Tribunal de Contas da União c/c art. 47, §3º, da Resolução TCU 259/2014, que seja levantado o sobrestamento do presente processo;
encaminhar cópia do Acórdão que vier a ser prolatado à presidência da Comissão de Fiscalização Financeira e Controle da Câmara dos Deputados, bem como ao Deputado Federal Fernando Rodolfo, Relator da PFC 116/2017 na Comissão de Fiscalização Financeira e Controle da Câmara dos Deputados (CFFC/CD) ; e ao Deputado Federal Jorge Solla, autor da PFC 116/2017, destacando que o relatório e o voto que fundamentam a deliberação ora encaminhada podem ser acessados por meio do endereço eletrônico www.tcu.gov.br/acordaos;
arquivar o presente processo, com base no art. 169, inciso V, do Regimento Interno/TCU."  (grifos no original) .
	É o Relatório.

não há

Não atuou.

SOLICITAÇÃO DO CONGRESSO NACIONAL. COMISSÃO DE FISCALIZAÇÃO FINANCEIRA E CONTROLE DA CÂMARA DOS DEPUTADOS. SOLICITAÇÃO DE FISCALIZAÇÃO E CONTROLE PARA VERIFICAR A COMPRA EMERGENCIAL PELO MINISTÉRIO DA SAÚDE DO MEDICAMENTO ERITROPOETINA (ALFAEPOETINA). CONHECIMENTO. ATENDIMENTO PARCIAL. PROCESSO SOBRESTADO ATÉ DECISÃO DE MÉRITO EM PROCESSOS CONEXOS. INFORMAÇÕES AO SOLICITANTE. REQUERIMENTO SOBRE ANDAMENTO DO PROCESSO. INFORMAÇÕES AO SOLICITANTE. PEDIDO DE PRORROGAÇÃO DE PRAZO PELA UNIDADE TÉCNICA PARA ATENDIMENTO INTEGRAL DA SOLICITAÇÃO EM EXAME. CIRCUNSTÂNCIAS JUSTIFICADAS. DEFERIMENTO. CIÊNCIA AO CONGRESSO NACIONAL. APRECIAÇÃO DOS PROCESSOS CONEXOS. ENVIO DAS DELIBERAÇÕES AO CONGRESSO NACIONAL. LEVANTAMENTO DO SOBRESTAMENTO DOS PRESENTES AUTOS. ATENDIMENTO INTEGRAL. ARQUIVAMENTO.

SOLICITAÇÃO DO CONGRESSO NACIONAL (SCN)

Secretaria de Controle Externo da Saúde (SecexSaude).

A presente Solicitação do Congresso Nacional (SCN) foi conhecida por meio do Acórdão 1460/2018-TCU-Plenário (peça 8) , de minha relatoria (Ata n° 24/2018 - Plenário) , proferido nos presentes autos na Sessão Plenária de 26/6/2018, tendo em vista que foram preenchidos os requisitos de admissibilidade previstos nos art. 38, inciso II, da Lei 8.443/1992, art. 232, inciso III, do Regimento Interno do TCU e art. 4º, inciso I, alínea "b", da Resolução TCU 215/2008.
2.	Trata-se de Solicitação do Congresso Nacional, encaminhada a este Tribunal por meio do Ofício 03/2018/CFFC-P, de 04/04/2018 (peça 1, p. 1) , do então Presidente da Comissão de Fiscalização Financeira e Controle da Câmara dos Deputados (CFFC/CD) , Exmo. Sr. Deputado Federal Roberto de Lucena (comissão atualmente presidida pelo Exmo. Sr. Deputado Federal Léo Motta) , após aprovação da Proposta de Fiscalização e Controle 116/2017, de autoria do Exmo. Sr. Deputado Federal Jorge Solla, que requer a este Tribunal a fiscalização e controle para verificar a compra feita pelo Ministério da Saúde do medicamento Eritropoetina (Alfaepoetina) por dispensa de licitação, quando a mesma medicação é produzida no Brasil pelo Instituto de Tecnologia em Imunobiológicos (Bio-Manguinhos/Fiocruz) , fundação pública vinculada ao Ministério da Saúde, onde há em estoque a mesma quantidade adquirida emergencialmente.
3.	Por meio da referida deliberação desta Corte de Contas, os presentes autos foram sobrestados até a decisão de mérito dos processos TC Processo 014.687/2017-8 e TC Processo 011.645/2018-0, cujos resultados são necessários ao integral cumprimento desta solicitação, com fundamento no art. 47 da Res/TCU 259/2014, c/c o art. 6º, inciso I, da Res/TCU 215/2008.
4.	Registro que os referidos processos tratam de:
4.1.	Processo TC Processo 011.645/2018-0: auditoria de conformidade decorrente da Proposta de Fiscalização e Controle 138/2017, encaminhada pela Comissão de Fiscalização Financeira e Controle da Câmara dos Deputados (Processo TC Processo 032.625/2017-0, Solicitação do Congresso Nacional) , para que este Tribunal verificasse a regularidade da aplicação de recursos públicos na aquisição da Eritropoietina Humana Recombinante por meio do Contrato de Licença de Patente, Transferência de Informação Técnica e Fornecimento de Eritropoietina Humana, firmado entre a Instituto de Tecnologia e Imunobiológicos da Fundação Oswaldo Cruz (Bio-Manguinhos / Fiocruz) e a empresa cubana Cimab S.A.
4.2.	Processo TC Processo 014.687/2017-8: representação formulada pela SecexSaúde, dando conta de possíveis irregularidades ocorridas no âmbito do Ministério da Saúde (MS) , relacionadas à contratação direta da empresa Blau Farmacêutica Ltda. para o fornecimento de alfaepoetina humana 2.000 UI e 4.000 UI, nos valores globais de R$ 2.750.851,05 e R$ 63.509.560,80, respectivamente.
5.	No tocante ao TC Processo 011.645/2018-0, houve o julgamento de mérito por meio da prolação do Acórdão 2977/2018-TCU-Plenário, de minha relatoria, notificado ao Congresso Nacional por meio do Ofício 3306/2018-TCU/SECEX-RJ, de 19/12/2018 (peças 289 e 294 do TC Processo 011.645/2018-0) . Posteriormente, por meio do Acórdão 538/2020-TCU-Plenário (peça 1169 do TC Processo 011.645/2018-0) , também de minha relatoria, o Tribunal deliberou no sentido de rejeitar em parte as razões de justificativas apresentadas pelos Srs. Akira Homma e Artur Roberto Couto, diretores do Instituto de Tecnologia em Imunobiológicos da Fundação Oswaldo Cruz, no período de 2001 a 2009 e 2009 a 2018, respectivamente, aplicando-lhes, individualmente, com fundamento no art. 56 da Lei 8.443/1992 c/c art. 250, § 2º, do Regimento Interno do TCU (RI/TCU) , a multa prevista no art. 58, inciso II, da Lei 8.443/1992 c/c o art. 268, inciso II, do RI/TCU, no valor de R$ 64.920,00.
6.	Por meio do Aviso nº 277-GP/TCU (peça 1180 do TC Processo 011.645/2018-0) , o Acórdão 538/2020-TCU-Plenário foi encaminhado ao Presidente da Comissão de Fiscalização Financeira e Controle da Câmara dos Deputados, Exmo. Sr. Deputado Federal Léo Motta.
7.	Nos autos do TC Processo 014.687/2017-8, o Acórdão 2401/2020-TCU-Plenário, proferido na Sessão Plenária de 9/9/2020, da relatoria do Ministro Augusto Sherman Cavalcanti (peça 36 destes autos e peça 401 do TC Processo 014.687/2017-8) , apreciou o mérito da representação. 
8.	Por meio do Aviso nº 1376-GP/TCU, de 6 de outubro de 2020 (peça 408 do TC Processo 014.687/2017-8) , o Acórdão 2401/2020-TCU-Plenário foi encaminhado ao Presidente da Comissão de Fiscalização Financeira e Controle da Câmara dos Deputados, Exmo. Sr. Deputado Federal Léo Motta.
9.	Dessa forma, à vista da prolação das deliberações de mérito dos processos TC Processo 014.687/2017-8 e TC Processo 011.645/2018-0 e do envio dos acórdãos ao Presidente da Comissão de Fiscalização Financeira e Controle da Câmara dos Deputados, acolho a proposta uníssona da unidade técnica especializada no sentido de: i) considerar a presente Solicitação do Congresso Nacional integralmente atendida; ii) levantar o sobrestamento dos presentes autos, determinado pelo item 9.4 do Acórdão 1460/2018-TCU-Plenário, de minha relatoria; e iii) encaminhar cópia desta deliberação à presidência da Comissão de Fiscalização Financeira e Controle da Câmara dos Deputados (CFFC/CD) , ao Deputado Federal Fernando Rodolfo, Relator da PFC 116/2017 na CFFC/CD, e ao Deputado Federal Jorge Solla, autor da PFC 116/2017.
	Ante o exposto, voto por que o Tribunal adote a minuta de acórdão que ora submeto à apreciação deste Colegiado.
TCU, Sala das Sessões Ministro Luciano Brandão Alves de Souza, em tagDataSessao.
Ministro JOÃO AUGUSTO RIBEIRO NARDES
Relator